臺灣高等法院臺中分院刑事裁定
110年度毒抗字第929號
抗  告  人  
即  被  告  賴承輝



上列抗告人即被告因違反毒品危害防制條例案件，經檢察官聲請
觀察勒戒，不服臺灣臺中地方法院中華民國110年6月24日110年
度毒聲字第877號裁定（聲請案號：臺灣臺中地方檢察署110年度
聲觀字第707號、110年度毒偵字第1999號），提起抗告，本院裁
定如下：
    主  文
抗告駁回。
    理  由
一、按犯毒品危害防制條例第10條之罪者，檢察官應聲請法院裁
    定，令被告入勒戒處所觀察、勒戒，其期間不得逾2月。觀
    察、勒戒後，檢察官依據勒戒處所之陳報，認受觀察、勒戒
    人無繼續施用毒品傾向者，應即釋放，並為不起訴之處分；
    認受觀察、勒戒人有繼續施用毒品傾向者，檢察官應聲請法
    院裁定令入戒治處所強制戒治，其期間為6個月以上，至無
    繼續強制戒治之必要為止。但最長不得逾1年。依前項規定
    為觀察、勒戒或強制戒治執行完畢釋放後，3年後再犯第10
    條之罪者，適用前2項之規定，毒品危害防制條例第20條第1
    項、第2項前段、第3項分別定有明文。又前揭規定中所謂「
    3年後再犯」，經最高法院刑事大法庭以109年度台上大字第
    3826號裁定統一見解為：只要本次再犯（不論毒品危害防制
    條例第20條規定修正施行前、後）距最近一次觀察、勒戒或
    強制戒治執行完畢釋放，已逾3年者，即該當之，不因期間
    有無犯第10條之罪經起訴、判刑或執行而受影響。至於毒品
    危害防制條例第20條第1項規定之觀察、勒戒處分，並非對
    於施用毒品犯罪者之懲處，而係針對受處分人將來之危險所
    為預防、矯正措施之保安處分，目的係為斷絕施用毒品者之
    身癮及心癮，並屬強制規定，凡犯毒品危害防制條例第10條
    之罪者，經檢察官聲請，法院僅得依法裁定受處分人令入勒
    戒處所觀察、勒戒，並無自由裁量之餘地。除檢察官審酌個
    案情形，依同條例第24條第1項為附命完成戒癮治療之緩起
    訴處分，可排除適用觀察、勒戒之程序外，凡經檢察官聲請
    ，法院僅得依法裁定令入勒戒處所觀察、勒戒。　　
二、經查，
（一）被告賴承輝基於施用第一級毒品海洛因、第二級毒品甲基
      安非他命之犯意，分別於民國108年10月27日12時許，在
      桃園市某友人住處，以將毒品海洛因捲入香菸再點火吸食
      之方式，施用毒品海洛因1次；於108年10月30日20時57分
      為警採尿往前回溯96小時內之某時，在不詳地點，以不明
      方式，施用毒品甲基安非他命1次。嗣為警持臺灣臺中地
      方檢察署檢察官所核發之強制到場（強制採驗尿液）許可
      書通知其到場，並於108年10月30日20時57分許採集尿液
      送驗，結果呈嗎啡、可待因、安非他命、甲基安非他命陽
      性反應。被告對於上開施用第一級毒品海洛因、第二級毒
      品安非他命之事實，於警詢坦承不諱（見109毒偵192卷第
      51至53頁），並有應送尿液採驗人尿液檢體採集送驗紀錄
      、臺灣臺中地方檢察署檢察官強制到場（強制採驗尿液）
      許可書、中山醫學大學附設醫院檢驗科藥物檢測中心尿液
      檢驗報告影本等在卷可稽（見109毒偵192卷第57、59、61
      頁），上開補強證據足以擔保被告前開任意性自白之真實
      性，核與事實相符，可信為真實，是被告確有於上開時間
      施用第一級毒品海洛因、第二級毒品甲基安非他命之犯行
      。
（二）按嗎啡（海洛因之主要代謝物）之半衰期（血中濃度減半
      所需之時間）大約為3小時，而服用海洛因後24小時內約
      有服用量之80% 排泄於尿液中；毒品於尿液中排出之最長
      時限，受施用劑量、施用方式、個人體質及其代謝情況等
      因素影響，因個案而異，一般可檢出之最長間為海洛因服
      用後2至4天，業經行政院衛生署藥物食品檢驗局（現改制
      為行政院衛生福利部食品藥物管理署，以下簡稱食品檢驗
      局）91年10月3日管檢字第110436號函敘明在案。復按正
      常人如未吸用安非他命，其尿水應無甲基安非他命陽性反
      應，倘有吸用者，約70% 於24小時內自尿中排出，約90% 
      於96小時內自尿中排出，因憑尿液中呈甲基安非他命陽性
      反應，推算吸食時間距採尿時間最長不逾96小時，並經食
      品檢驗局81年2 月8日（81）藥檢壹字第001156號函敘明
      在案。至目前常用檢驗尿液中是否含有毒品反應之方法，
      有免疫學分析法和層析法兩類，尿液初步檢驗係採用免疫
      學分析法，由於該分析法對結構類似之成分，亦可能產生
      反應，故初步檢驗呈陽性反應者，需採用另一種不同分析
      原理之檢驗方法進行確認，大部分地方衛生單位所採用之
      另一種方法為Toxi-Lab分析法（屬薄層層析法），經行政
      院衛生署認可之檢驗機構則採用氣相層析質譜儀（GC/MS 
      ）分析法，以氣相層析質譜儀分析法進行確認者，均不致
      產生偽陽性反應。Toxi-Lab分析法之靈敏度不如氣相層析
      質譜儀分析法，惟同時引起免疫學分析法及Toxi-Lab分析
      法均呈偽陽性之機率極低，曾針對全國各衛生局判定為陽
      性之尿液檢體，抽樣以氣相層析質譜儀分析法進行確認，
      均未發現有偽陽性之誤判情形，再經食品檢驗局92年6月2
      0日管檢字第0920004713號函敘明在案。本件被告上開送
      驗尿液，經送中山醫學大學附設醫院檢驗科藥物檢驗中心
      檢驗，並以氣相層質譜分析法進行複驗確認，結果呈鴉片
      類可待因、嗎啡、安非他命類安非他命、甲基安非他命陽
      性反應，其中檢驗出可待因、嗎啡之濃度分別為9455ng/m
      L、69192ng/mL；安非他命、甲基安非他命之濃度分別為5
      52ng/mL、5505ng/mL，已高於鑑定單位據以判定鴉片類、
      甲基安非他命類是否為陽性反應之檢驗標準（可待因、嗎
      啡為300ng/mL，甲基安非他命≧500ng/mL且安非他命≧100n
      g/mL）。此有中山醫學大學附設醫院檢驗科藥物檢測中心
      尿液檢驗報告影本（檢體編號：Z000000000000 ）在卷可
      證（見毒偵卷第61頁），則被告所採尿液經送檢驗結果既
      呈鴉片類可待因、嗎啡，安非他命類安非他命、甲基安非
      他命陽性反應，揆諸上開說明，顯然被告有於108年10月3
      0日20時57分採尿時回溯96小時內之某時，施用第一級毒
      品海洛因、第二級毒品安非他命之事實，堪可認定。
（三）本件被告雖曾於90年因施用毒品犯行入臺中戒治所附設勒
　　　戒所觀察、勒戒，因無繼續施用傾向，於90年11月30日出
      所等情，有臺灣高等法院被告前案紀錄表在卷可稽。被告
      本件所犯施用毒品之犯行，距前次觀察、勒戒及強制戒治
      執行完畢釋放後，已逾3年，顯合於修正後毒品危害防制
      條例第20條第3項所定「3年後再犯」之情形。故而本件檢
      察官斟酌個案具體情節，依毒品危害防制條例第20條第1
      項之規定，向法院聲請觀察、勒戒之處遇措施，即難謂有
      裁量逾越、裁量濫用、裁量怠惰或違反比例原則之明顯違
      失。原審法院依檢察官之聲請，裁定令被告入勒戒處所施
      以觀察、勒戒，核其認事用法，均無違誤。被告未提出任
      何理由，空言提起抗告指摘原審裁定不當，其抗告為無理
      由，應予駁回。
三、據上論斷，應依刑事訴訟法第412條，裁定如主文。
中　　華　　民　　國　　110 　年　　7 　　月　　28　　日
            刑事第三庭  審判長法　官　胡　忠  文
                              法　官  李  明  鴻
                              法　官　楊  欣  怡
以上正本證明與原本無異。
不得再抗告。                      
                              書記官  陳  緯  宇
　　　　　　　　　　　　　　　 
中　　華　　民　　國　　110 　年　　7 　　月　　28　　日